【裁判字號】    97,易,1557
【裁判日期】    971219
【裁判案由】    傷害
【裁判全文】
臺灣臺北地方法院刑事判決              97年度易字第1557號
公  訴  人  臺灣臺北地方法院檢察署檢察官
被      告  甲○○
上列被告因傷害案件，經檢察官聲請簡易判決處刑（97年度偵字
第2312號），本院認不宜以簡易判決處刑，改依通常程序審理，
嗣經檢察官就過失傷害部分追加起訴，本院判決如下：
    主  文
甲○○因過失傷害人，處拘役貳拾日，如易科罰金，以新臺幣壹
仟元折算壹日；又傷害人之身體，處有期徒刑伍月，如易科罰金
，以新臺幣壹仟元折算壹日。
    事  實
一、甲○○於民國96年9 月4 日中午12時30分許，駕駛車號7270
    -N M號自小客車，沿臺北市○○區○○路1 段由北往南行使
    ，行經臺北市松山區市○○道○ 段與基隆路1 段路口時，本
    應注意汽車行使至交岔路口，轉彎車應讓直行車先行，而當
    時天氣晴，視距良好，且該處為一般市區道路○○○路口，
    柏油路面乾燥無缺陷及障礙物，依其知識、能力並無不能注
    意之情事，竟疏未注意及此，貿然右轉欲駛入市○○道，撞
    及自右後方直行基隆路由乙○○所騎乘車號K3C-718 號重機
    車左側，致乙○○人車倒地，受有左手掌擦傷之傷害。甲○
    ○於肇事後在有偵查犯罪職權之公務員或機關知悉其犯行前
    ，親自電話報警，自首並接受裁判。詎甲○○於等待員警前
    往現場處理期間，與乙○○發生口角，甲○○竟另基於基於
    傷害、毀損之犯意，於上開地點向乙○○之頭部揮拳毆打，
    致乙○○受有左眼眶下方多處撕裂傷、左眼撞擊傷併視網膜
    水腫之傷害，眼鏡鏡片及鏡框因而損壞不堪用。
二、案經乙○○訴由臺北市政府警察局松山分局報告臺灣臺北地
    方法院檢察署檢察官聲請簡易判決處刑，本院改依通常程序
    審理。
    理  由
壹、程序部分：按於第一審辯論終結前，得就與本案相牽連之犯
    罪，追加起訴。追加起訴，得於審判期日以言詞為之，刑事
    訴訟法第265 條規定明確。上揭被告甲○○所犯過失傷害部
    分，業由檢察官於本院94年7 月21日審判期日時以言詞追加
    起訴，且經核此部分，與原起訴被告傷害之犯罪事實，屬一
    人犯數罪之相牽連案件，檢察官於此追加起訴，依法自無不
    合，先予敘明。
貳、實體部分：
一、訊據被告甲○○固坦承於上述時、地駕駛自小客車與告訴人
    乙○○騎乘之機車相撞之事實，惟否認有何過失傷害、傷害
    及毀損之犯行，辯稱：伊並無過失，亦無傷害告訴人等語。
    經查：
(一)、過失傷害部分：
  1.前開被告於上述時、地駕駛自小客車與告訴人之機車相撞之
    事實，業據被告坦承不諱，核與證人即告訴人於本院證述相
    符，並有道路交通事故現場圖、補充資料表及現場照片（偵
    卷第5 、6 、13-17 頁）附卷可稽，應堪認定。
  2.又按汽車行使至交岔路口，轉彎車應讓直行車先行，道路交
    通安全規則第102 條第1 項第7 款定有明文，被告自應予以
    注意，依卷附照片及道路交通事故調查報告表（偵卷第9 、
    10 、13-19頁），當時天氣晴，視距良好，且該處為一般市
    區道路之交岔路口，柏油路面乾燥無缺陷及障礙物，依被告
    之知識、能力並無不能注意之情事，惟被告貿然右轉撞及直
    行之告訴人，顯有轉彎車未讓直行車先行之情形，此部分臺
    北市車輛行車事故鑑定委員會鑑定意見書亦同此結論，有該
    意見書附本院卷可稽，足認被告確有過失。其上述辯解，為
    卸責之詞，不足採信。
  3.而告訴人因本件交通事故而受有左手掌擦傷之傷害，業據告
    訴人於本院證述明確，核與告訴人於偵查中之供述及補充資
    料表之記載相符，應堪採信。至告訴人之診斷證明書雖未記
    載左手掌擦傷，因該傷害尚屬輕微，且告訴人未特別陳述，
    故無記載等情，並有國軍松山醫院病歷摘要紀錄附本院卷可
    稽，核與常情相符，尚難據此認定告訴人未因車禍受傷。
  4.綜上所述，本件事證明確，被告過失傷害犯行洵堪認定。
(二)、傷害及毀損部分：
  1.上揭被告傷害及毀損之犯行，業據告訴人於本院具結證述遭
    被告揮拳毆打，因而受有左眼眶下方多處撕裂傷、左眼撞擊
    傷併視網膜水腫之傷害，其眼鏡鏡片及鏡框亦因此損壞不堪
    用等語明確。而告訴人因被告之毆打，眼部而受有上述傷害
    ，並有國軍松山醫院附設民眾診療服務書及亞東紀念醫院診
    斷證明書各1 紙附他字卷可稽；且告訴人之眼鏡鏡片及鏡框
    因而損壞不堪用，並經本院當庭堪驗在卷。此部分之事實亦
    足認定。
  2.被告雖辯稱告訴人眼部及眼鏡之傷害係兩車相撞時，告訴人
    之機車向右倒，機車左把手撞及告訴人左眼部所致等語，惟
    與告訴人證述其機車係向左倒等情不符。衡情告訴人與被告
    先前並不相識，且交通事故部分亦已經警依法處理，並無另
    行設詞陷害被告之理，參以被告於警詢時供稱：「在等待警
    察到場時，告訴人說是我撞到他的，我就拉他一把」等語，
    足見被告確與告訴人發生拉扯，堪認告訴人之證述可採。被
    告傷害告訴人及毀損告訴人眼鏡之犯行，足以認定。上述辯
    解，為被告卸責之詞，不足採信。
二、核被告所為，係犯刑法第284 條第1 項前段之過失傷害罪、
    第277 條第1 項之傷害罪及第354 條之毀損罪。再被告於肇
    事後，在有偵查犯罪職權之公務員發覺前，親自電話報警並
    報明肇事人姓名、地點請警方前往處理，自首而接受裁判，
    此有交通事故談話紀錄表及臺北市政府警察局指揮中心受理
    110 報案紀錄單在卷可查，應依刑法第62條前段之規定，減
    輕其刑。被告以一毆打行為觸犯傷害及毀損罪，為想像競合
    犯，應依刑法第55條規定，從一重之傷害罪處斷。被告所犯
    上開過失傷害及傷害2 罪間，犯意各別，構成要件互異，應
    予分論併罰。爰審酌被告係因過失駕車撞及告訴人，造成告
    訴人受有右手掌擦傷之傷害，傷勢尚屬輕微，然被告駕車肇
    事後，進而公然徒手毆打告訴人，惡性非輕，且事後一再否
    認犯行，迄未與被害人達成民事和解，亦未表示歉意，顯無
    悔意之犯後態度等一切情狀，就其所犯各罪，分別量處如主
    文所示之刑，並均諭知易科罰金之折算標準。
據上論斷，依刑事訴訟法第452條、第299條第1項前段，刑法第
284 條第1 項前段、第62條前段、第277 條第1 項、第354 條、
第55條、第41條第1 項前段，刑法施行法第1 條之1 ，判決如主
文。
本案經檢察官蔡彥守到庭執行職務。
中    華    民    國    97    年    12    月    19    日
                  刑事第十八庭  法  官  胡宗淦
以上正本證明與原本無異。
如不服本判決應於收受送達後10日內向本院提出上訴書狀，並應
敘述具體理由；其未敘述上訴理由者，應於上訴期間屆滿後20日
內向本院補提理由書（均須按他造當事人之人數附繕）「切勿逕
送上級法院」。
                                書記官  許婉如
中    華    民    國    97    年    12    月    19    日
中華民國刑法第277條
（普通傷害罪）
傷害人之身體或健康者，處 3 年以下有期徒刑、拘役或 1 千元
以下罰金。
犯前項之罪因而致人於死者，處無期徒刑或 7 年以上有期徒刑；
致重傷者，處3年以上10年以下有期徒刑。
中華民國刑法第354條
（毀損器物罪）
毀棄、損壞前二條以外之他人之物或致令不堪用，足以生損害於
公眾或他人者，處2年以下有期徒刑、拘役或5百元以下罰金。
中華民國刑法第284條
（過失傷害罪）
因過失傷害人者，處 6 月以下有期徒刑、拘役或 5 百元以下罰
金，致重傷者，處1年以下有期徒刑、拘役或5百元以下罰金。
從事業務之人，因業務上之過失傷害人者，處 1 年以下有期徒刑
、拘役或1 千元以下罰金，致重傷者，處 3 年以下有期徒刑、
拘役或2千元以下罰金。


司法院資訊處製作；財團法人民間司法改革基金會備份。
